【裁判字號】    97,訴,3871
【裁判日期】    990312
【裁判案由】    毒品危害防制條例
【裁判全文】
臺灣板橋地方法院刑事判決              97年度訴字第3871號
公  訴  人  臺灣板橋地方法院檢察署檢察官
被      告  甲○○
上列被告因違反毒品危害防制條例案件，經檢察官提起公訴（97
年度毒偵字第6360、6361號），被告於本院準備程序中就被訴事
實均為有罪之陳述，經詢問當事人意見，合議庭裁定由受命法官
依簡式審判程序獨任審理，本院判決如下：
    主  文
甲○○施用第一級毒品，累犯，處有期徒刑拾月；扣案之海洛因
貳包（合計毛重零點捌貳公克）沒收銷燬之，扣案之鏟管支
、電子磅秤貳台、分裝袋壹佰零陸只沒收之。又施用第二級毒品
，累犯，處有期徒刑陸月；扣案之甲基安非他命拾肆包（合計淨
重貳拾肆點陸陸公克）沒收銷燬之，扣案之吸食器貳只、鏟管
支、電子磅秤貳台、分裝袋壹佰零陸只沒收之。應執行有期徒刑
壹年月；扣案之海洛因貳包（合計毛重零點捌貳公克）、甲
基安非他命拾肆包（合計淨重貳拾肆點陸陸公克）沒收銷燬之，
扣案之吸食器貳只、鏟管支、電子磅秤貳台、分裝袋壹佰零陸
只沒收之。
    事  實
一、甲○○前因違反麻醉藥品管理條例案件，經本院以民國84年
    度易字第4700號判處有期徒刑1 年，再經臺灣高等法院以85
    年度上易字第4458號駁回上訴確定；復因違反麻醉藥品管理
    條例案件，經本院以85年度訴字第2258號判處有期徒刑5 年
    4 月，再經臺灣高等法院及最高法院分別以86年度上訴字第
    6217號、87年度台上字第2454號駁回上訴確定，上開2 罪並
    合併定應執行刑為有期徒刑6 年。又因違反藥事法案件，經
    臺灣臺北地方法院以87年度訴字第993 號判處有期徒刑8 月
    確定，與前開有期徒刑6 年部分接續執行後，於90年10月18
    日假釋，92年12月31日假釋期滿未經撤銷，視為執行完畢。
    另因施用毒品案件，經臺灣臺北地方法院裁定送觀察、勒戒
    後，認有繼續施用毒品之傾向，再由同院裁定令入戒治處所
    施以強制戒治，於95年8 月29日執行完畢釋放。詎仍不知悔
    改，復於強制戒治執行完畢釋放後5 年內，分別基於施用第
    一級毒品海洛因、第二級毒品甲基安非他命之犯意，於97年
    5 月29日12時許及12時30分許，在其位於臺北縣中和市○○
    路○ 段185 號12樓之住處內，以將甲基安非他命置於玻璃球
    內燒烤吸食煙霧、將海洛因摻於香菸中吸食之方式，先後分
    別施用第二級毒品甲基安非他命、第一級毒品海洛因各1 次
    。嗣於同日17時30分許，為警持搜索票至上址搜索查獲，並
    扣得其所有海洛因2 包（合計驗前毛重0.83公克，驗後毛重
    0.823 公克）、甲基安非他命14包（合計驗前淨重24.8公克
    ，驗後淨重24.66 公克，純度約83％，合計驗前純質淨重約
    20.58 公克）、吸食器2 只、鏟管3 支、電子磅秤2 台（起
    訴書誤載為1 台）、分裝袋106 只。
二、案經臺北市政府警察局大同分局移送臺灣士林地方法院檢察
    署呈請臺灣高等法院檢察署令轉臺灣板橋地方法院檢察署檢
    察官偵查起訴。
    理  由
一、按本件被告甲○○所犯均係死刑、無期徒刑、最輕本刑為3
    年以上有期徒刑以外之罪，其於準備程序中就前揭被訴事實
    均為有罪之陳述，經受命法官告知簡式審判程序之旨，並聽
    取其與公訴人之意見後，本院認無不得或不宜改依簡式審判
    程序進行之情形，爰依刑事訴訟法第273 條之1 第1 項規定
    ，裁定本件由受命法官獨任進行簡式審判程序，合先敘明。
二、上揭事實，業據被告於偵訊及本院審理時坦承不諱，並有海
    洛因2 包（白色粉末狀，合計驗前毛重0.83公克，驗後毛重
    0.823 公克）、甲基安非他命14包（白色晶體狀，合計驗前
    淨重24.8公克，驗後淨重24.66 公克，純度約83％，合計驗
    前純質淨重約20.58 公克）、吸食器2 只、鏟管3 支、電子
    磅秤2 台（起訴書誤載為1 台，應予更正）、分裝袋106 只
    等物扣案可稽，且被告於上開時、地為警查獲後經採尿送驗
    ，檢驗結果確呈嗎啡、甲基安非他命陽性反應，有台灣尖端
    先進生技醫藥股份有限公司97年6 月11日濫用藥物檢驗報告
    、臺北市政府警察局偵辦毒品案件尿液檢體委驗單各1 份在
    卷可憑，又所扣得之上開白色粉末2 包經送臺北榮民總醫院
    鑑定結果，確均含海洛因成分，另所扣得之上開白色晶體14
    包經送內政部警政署刑事警察局鑑定結果，均含甲基安非他
    命成分無誤，有臺北榮民總醫院97年6 月18日鑑定書、內政
    部警政署刑事警察局97年6 月12日刑鑑字第0970082322號鑑
    定書各1 份附卷可考，足認被告自白與事實相符，本件事證
    明確，被告犯行洵堪認定。
三、按海洛因、甲基安非他命分別為毒品危害防制條例第2 條第
    2 項第1 款、第2 款所稱之第一、二級毒品，均不得施用、
    持有。次按，犯毒品危害防制條例第10條施用第一、二級毒
    品之罪者，檢察官應聲請法院裁定，令被告入勒戒處所觀察
    、勒戒，經觀察、勒戒後，檢察官依據勒戒處所之陳報，認
    受觀察、勒戒人無繼續施用毒品傾向者，應即釋放，並為不
    起訴之處分；認受觀察、勒戒人有繼續施用毒品之傾向者，
    檢察官應聲請法院裁定令入戒治處所強制戒治，其期間為6
    個月以上，至無繼續強制戒治之必要為止，但最長不得逾1
    年，強制戒治期滿，應即釋放，由檢察官為不起訴之處分。
    觀察、勒戒或強制戒治執行完畢釋放後，5 年內再犯第10條
    之罪者，應依一般刑事訴訟程序予以起訴論罪科刑，此觀諸
    毒品危害防制條例第20條第1 項、第2 項、第23條第1 項、
    第2 項規定自明。被告既有如犯罪事實欄所示觀察、勒戒及
    強制戒治之前科，有臺灣高等法院被告前案紀錄表1 份在卷
    可佐，其於強制戒治執行完畢釋放後5 年內，再犯本件施用
    毒品案件，依前述規定自應予以起訴論罪科刑。又被告為本
    件犯行後，毒品危害防制條例第11條於98年5 月20日修正公
    布，同年11月20日開始施行，修正前之毒品危害防制條例第
    11條第2 項、第4 項分別規定：「持有第二級毒品者，處2
    年以下有期徒刑、拘役或新臺幣3 萬元以下罰金。」、「持
    有毒品達一定數量者，加重其刑至2 分之1 ，其標準由行政
    院定之。」修正後同條第2 項、第4 項則分別規定：「持有
    第二級毒品者，處2 年以下有期徒刑、拘役或新臺幣3 萬元
    以下罰金。」、「持有第二級毒品純質淨重20公克以上者，
    處6 月以上5 年以下有期徒刑，得併科新臺幣70萬元以下罰
    金。」經比較前揭新舊法規定，就行為人持有第二級毒品純
    質淨重達20公克以上者，因新法應逕適用同條第4 項規定處
    斷，刑度顯較舊法規定為重，本件被告持有第二級毒品甲基
    安非他命之數量純質淨重已達20公克以上，比較新舊法規定
    後，應以被告行為時之規定（舊法）對其較為有利，即本案
    應依刑法第2 條第1 項前段規定，適用修正前之毒品危害防
    制條例第11條第2 項、第4 項規定。是核被告所為，分別係
    犯毒品危害防制條例第10條第1 項、第2 項施用第一、二級
    毒品罪。被告持有甲基安非他命之數量，雖超過行政院93年
    1 月7 日頒訂之標準（即淨重10公克以上），而應依修正前
    毒品危害防制條例第11條第4 項規定加重其刑至2 分之1 ，
    惟依法加重後，其法定刑度仍較毒品危害防制條例第10條第
    2 項之施用第二級毒品罪為輕，故被告為施用甲基安非他命
    而持有甲基安非他命之低度行為，應為其施用第二級毒品之
    高度行為所吸收，不另論罪；被告為施用海洛因而持有海洛
    因之低度行為，亦應為其施用第一級毒品之高度行為所吸收
    ，不另論罪。被告前開施用第一、二級毒品之行為，犯意各
    別、罪名不同，應分論併罰。被告曾有如犯罪事實欄所示之
    論罪科刑前科，此有上開前案紀錄表在卷可證，其於有期徒
    刑執行完畢後5 年內，故意再犯本件施用第一、二級毒品等
    有期徒刑以上之罪，均為累犯，應各依刑法第47條第1 項規
    定加重其刑。爰審酌被告經觀察、勒戒及強制戒治後，仍未
    能戒絕毒癮，顯見其戒絕毒癮之意念非堅，惟念其於犯罪後
    坦承犯行，態度良好，且施用毒品行為，乃屬對自身健康之
    戕害行為，及其犯罪動機、目的、手段等一切情狀，分別量
    處如主文所示之刑，並定其應執行之刑，以資懲儆。
四、扣案之白色粉末2 包（合計驗前毛重0.83公克，驗後毛重0.
    823 公克）、白色晶體14包（合計驗前淨重24.8公克，驗後
    淨重24.66 公克，純度約83％，合計驗前純質淨重約20.58
    公克），經鑑定結果分別含有第一級毒品海洛因、第二級毒
    品甲基安非他命成分，前已述及，且係被告所有供其施用之
    物，業據被告於本院審理時自承在卷，應依毒品危害防制條
    例第18條第1 項前段規定，不論屬於犯人與否，均沒收銷燬
    之，至鑑驗耗損之毒品因已滅失，自無庸宣告沒收銷燬。又
    扣案之吸食器2 只，係被告所有供其施用甲基安非他命所用
    之物，扣案之鏟管3 支、電子磅秤2 台，係被告所有供其施
    用海洛因及甲基安非他命所用（剷起毒品、秤重）之物；另
    扣案之分裝袋106 只，係被告所有，預備外出時用以包裝、
    攜帶海洛因及甲基安非他命以供其施用該2 種毒品所用，亦
    據被告於本院審理時供述明確，上開物品均為供本案犯罪所
    用或犯罪預備之物，應依刑法第38條第1 項第2 款規定宣告
    沒收。至警方於上開時、地查獲本案時，一併扣得之行動電
    話1 支、現金新臺幣18,100元等物，均與被告本件施用第一
    、二級毒品犯行無關，爰不予宣告沒收。
據上論斷，應依刑事訴訟法第273 條之1 第1 項、第284 條之1
、第299 條第1 項前段，毒品危害防制條例第10條第1 項、第2
項、第18條第1 項前段，刑法第2 條第1 項前段、第11條、第47
條第1 項、第51條第5 款、第38條第1 項第2 款，判決如主文。
本案經檢察官王家春到庭執行職務。
中    華    民    國    99    年    3     月    12    日
                      刑事第十八庭  法  官  楊筑婷
以上證明與原本無異。
如不服本判決應於收受本判決後10日內向本院提出上訴書狀，並
應敘述具體理由，如未敘述上訴理由者，應於上訴期間屆滿後20
日內補提理由書狀於本院（均須按他造當事人之人數附繕本）「
切勿逕送上級法院」。
                                    書記官  傅淑芳
中    華    民    國    99    年    3     月    12    日
附錄本判決之論罪法條：
毒品危害防制條例第10條
施用第一級毒品者，處6 月以上5 年以下有期徒刑。
施用第二級毒品者，處3 年以下有期徒刑。

司法院資訊處製作；財團法人民間司法改革基金會備份。
